【裁判字號】    97,易,1088
【裁判日期】    971231
【裁判案由】    詐欺
【裁判全文】
臺灣桃園地方法院刑事判決              97年度易字第1088號
公  訴  人  臺灣桃園地方法院檢察署檢察官
被      告  甲○○
上列被告因詐欺案件，檢察官原聲請簡易判決處刑（96年度偵緝
字第216），經本院改適用通常程序審理，茲判決如下：
    主  文
甲○○連續意圖意圖為自己不法之所有，以詐術使人將本人之物
交付，處有期徒刑月，如易科罰金，以銀元佰元即新臺幣玖
佰元折算壹日，減為有期徒刑壹月又拾伍日，如易科罰金，以銀
元佰元即新臺幣玖佰元折算壹日。緩刑貳年。
    事  實
一、甲○○基於意圖為自己不法之所有之概括犯意，於民國94年
    2 月間某日，在桃園縣中壢市某處，向乙○○詐稱可由乙○
    ○以向電信公司辦門號送手機之方式獲取免費手機，再由乙
    ○○持本身申辦之中國信託商業銀行（下稱中國信託）信用
    卡刷卡購買手機、電腦後，由甲○○替乙○○將辦理門號贈
    送之手機及持信用卡刷卡購得之手機、電腦出售，售得款項
    由甲○○抽成4 分之1 為報酬，餘款歸乙○○所有，以此方
    式即可獲取現金花用，致使乙○○信以為真而陷於錯誤，而
    隨同甲○○分別於94年2 月25日前往遠傳電信股份有限公司
    門市申辦門號0000000000號、於94年2 月25日及94年2 月26
    日前往和信電訊股份有限公司門市申辦門號0000000000號及
    門號0000000000號、於94年2 月26日前往臺灣大哥大股份有
    限公司門市申辦門號0000000000號、於94年3 月11日前往大
    眾電信門市申辦門號0000000000號，並各於申辦門號之際分
    別獲得贈送之免費手機1 支，以此方式取得免費手機共5 支
    。另於94年3 月5 日，由甲○○陪同乙○○至SONY ERICSSO
    N 門市，由乙○○持其所申辦之中國信託信用卡刷卡購買每
    支價格新臺幣（下同）1 萬5,000 元之手機共2 支（起訴書
    誤載為4 支）；又於94年3 月11日，由甲○○陪同乙○○至
    茂訊電腦站前NOVA門市，由乙○○持其所申辦之中國信託信
    用卡刷卡購買價格2 萬8,000 元之筆記型電腦1 部。嗣乙○
    ○並將上開免費手機5 支、以刷卡購得之手機2 支及筆記型
    電腦1 部交付與甲○○，使甲○○詐得上開財物。嗣甲○○
    將前開手機共7 支及筆記型電腦1 部出售，除自販賣5 支免
    費手機所獲得之款項中給付乙○○5,000 元以之搪塞並取信
    乙○○之外，其餘販售上開物品所得價款則均未給付與乙○
    ○。嗣經乙○○追索無著，方知受騙，向臺灣桃園地方法院
    檢察署提出告訴，始悉上情。
二、案經乙○○訴由臺灣桃園地方法院檢察署檢察官偵查後聲請
    簡易判決處刑。
    理  由
甲、證據能力部分
一、本件認定事實所引用之本件卷證所有證據（文書證據、物證
    等證據）等證據，檢察官及被告並未主張排除前開書證、物
    證之證據能力，且迄於本院言詞辯論終結前均未表示異議，
    本院審酌前開書證、物證並無證據證明係公務員違背法定程
    序所取得，亦無刑事訴訟法第159 條之4 之顯有不可信之情
    況與不得作為證據之情形，本件認定事實所引用之本件卷證
    所有證據（文書證據、物證等證據），認均有證據能力。
乙、認定犯罪事實之依據及理由
一、上揭犯罪事實，除被告甲○○給付與證人乙○○之金錢數額
    總數之部分外，業據被告甲○○於偵查及本院審理中坦承不
    諱，核與證人即告訴人乙○○於本院審理中證述情節相符，
    並有遠傳電信股份有限公司門號0000000000號申辦人查詢資
    料、和信電訊股份有限公司門號0000000000號及門號000000
    0000號申辦人查詢資料、臺灣大哥大股份有限公司門號0000
    000000號申辦人查詢資料、大眾電信門號0000000000號申辦
    人查詢資料、乙○○中國信託信用卡歷史帳單彙總查詢、信
    用卡分期付款申請書各1 份在卷可稽，足認被告甲○○前揭
    任意性自白與事實相符，應堪採信。至被告甲○○固於本院
    審理中一度辯稱：「出售前開5 支免費手機的錢，我有給乙
    ○○8,000 元；出售刷卡購得的2 支手機的錢，我有給乙○
    ○1 萬元；出售筆記型電腦的錢，我也給乙○○1 萬元。賣
    電腦的時候，還是乙○○跟我一起搭計程車到西門町去賣的
    ，賣得的1 萬8,000 元我給乙○○1 萬元，因為乙○○是貧
    苦家庭。」云云。惟查，證人乙○○倘確係於購買筆記型電
    腦後，旋即與被告甲○○一同前往西門町將該電腦售出，並
    就該電腦販售之價格為18,000元一情知之甚詳，則乙○○豈
    有眼見方才剛以28,000元購得之電腦即刻折價為18,000元，
    且其本身竟僅取得8,000 元之價款，甚且另需自行負擔購買
    電腦之信用卡刷卡費用，致其損失甚鉅，而非但當場不予爭
    執，反認被告甲○○當係將電腦售得高價，故持續向被告追
    討餘款，甚且繼續信賴被告甲○○亦可將手機以高價售出，
    而將手機復行交由被告以相同手法販售變現之理？況被告甲
    ○○亦於本院審理中供稱：「（審判長問：你缺錢，你會把
    28,000買的電腦馬上折價1 萬元，只賣18,000，然後賣18,0
    00的錢又不是全部拿，自己只拿1 萬元，馬上損失18,000元
    ，在你缺錢的情況之下，你會這樣做嗎？）我是不會。」等
    語在卷，是足認被告甲○○前開所辯顯與常情有悖，而係意
    在圖卸己責，是被告甲○○所供販賣手機、電腦之情節及朋
    分款項之數額，已難逕認屬實。是證人乙○○於本院審理中
    證稱本案所有手機及筆記型電腦，均依被告甲○○所言交由
    被告販售，而證人就銷售價格毫不知情，且除販售免費手機
    5 支之部分得款5,000 元外，其餘款項分文未得一節，堪認
    始與事實相符。至公訴人認被告甲○○係趁證人乙○○心智
    缺陷，辨識能力顯有不足之際為上開犯行，惟查，證人乙○
    ○於本院審理中證稱：「我國中就讀新明國中普通班，並非
    啟智班。我是育達商職商科畢業，順利畢業，沒有留級，學
    業成績中等以上，班上共40、50人，我的成績約在20幾名，
    並且拿過進步獎學金。育達商職畢業後曾在建設公司、貿易
    公司擔任助理會計，之後通過國家考試進入稅捐處擔任雇員
    ，先是擔任稅務員助理，之後轉到地價稅部門，最後調到戶
    籍部門，工作約4 、5 年。但其後因公家經費有限而遭裁員
    ，並非因工作表現不佳而被裁員。」等語在卷，揆諸上開證
    人乙○○所證，證人求學過程順遂，學業成績中等以上，甚
    曾且通過國家考試並擔任公務員，直至人事精簡始遭裁員離
    職，是證人乙○○之智識程度堪認正常，亦難認有何辨識能
    力顯有不足之情，且本件查無任何證人乙○○有何心智缺陷
    之實據，是公訴人此部分所認容有違誤，併與敘明。綜上所
    述，本件事證明確，被告甲○○犯行洵堪認定，應予依法論
    罪科刑。
二、新舊法比較
（一）查被告甲○○行為後，刑法及刑法施行法部分條文業經修
      正公布，並均於95年7 月1 日施行。修正後刑法第2 條第
      1 項之規定，係規範行為後法律變更所生新舊法律比較適
      用之準據法，於修正後刑法施行後，應適用修正後刑法第
      2 條第1 項規定之「從舊從輕」之原則為比較；修正後刑
      法第2 條第2 項，則為同條第1 項之特別規定，於修正後
      刑法施行後，關於非拘束人身自由之保安處分，應依修正
      後刑法第2 條第2 項之規定，適用裁判時之法律。又修正
      後刑法第35條，乃刑之重輕之法定次序與標準，應適用裁
      判時之修正後刑法第35條之規定。修正後刑法第2 條第1
      項係採「從舊從輕」原則，適用最有利於行為人之法律。
      既曰法律，自較刑之範圍為廣；除法律有特別規定者（如
      修正後刑法第2 條第2 項非拘束人身自由之保安處分適用
      裁判時法，修正後刑法施行法第9 條之3 規定之情形），
      應依其規定；或事關執行之緩刑之宣告，或犯罪在刑法修
      正施行前，自首在刑法施行後之自首部分，或程序之規定
      （程序從新，如刑法第40條沒收宣告之程序規定），應適
      用裁判時之修正後刑法之規定外；依修正後刑法第2 條第
      1 項比較時，應就「罪、刑」有關之共犯、未遂犯、連續
      犯、牽連犯、結合犯以及累犯加重、自首減輕暨其他法定
      加減原因（如身分加減）與加減例等一切情形，綜其全部
      之結果而為比較後，予以整體適用，不能割裂而分別適用
      有利益之條文。關於易科罰金之折算標準、易服勞役之折
      算標準及期限、罰金與死刑是否併予執行、多數有期徒刑
      定應執行之刑時之最高刑期之限制等之修正，事涉行為人
      易刑折算標準金額之多寡與期限之長短及定執行刑時能否
      就罰金刑併予執行或有期徒刑定應執行之刑時最高度之限
      制，亦均屬依修正後刑法第二條第一項所應比較適用法律
      之範圍。拘束人身自由之保安處分，並非屬修正後刑法第
      2 條第2 項規定應適用裁判時法之範圍，除有特別規定者
      外，亦屬應依修正後刑法第2 條第1 項比較適用之法律；
      從刑附屬於主刑，除法律有特別規定者外，依主刑所適用
      之法律（以上參考最高法院95年5 月23日刑事庭第8 次會
      議決議及最高法院24年上字第4634號、24年上字第5292
      號、27年上字第2615號判例）。其次，法律有變更而須為
      新、舊法之比較以定其適用之目的，厥唯保障行為人之既
      有法律地位不致因法律之修正而惡化或受到更不利益之結
      果並兼謀行為人之利益，此為最高之價值，非必斤斤於法
      律體系適用之完整性，況或基於法規之性質，如程序性之
      法律、事涉執行之緩刑規定，依法理係均應適用新法，或
      因法律另有規定，如修正後刑法第2 條第2 項規定「非拘
      束人身自由之保安處分係適用裁判時之法律」，修正後刑
      法施行法第3 條之1 第2 項規定「於九十四年一月七日刑
      法修正施行前犯併合處罰數罪中之一罪，且該數罪均符合
      第四十一條第一項得易科罰金之規定者，適用九十年一月
      四日修正之刑法第四十一條第二項規定」，即有此情形係
      一律適用行為時法之舊法，由是可見遇有法律修正而須選
      擇適用新法或舊法時，應依法規之性質或視法律之規定各
      自決之，不受其他法規如何適用之羈絆，在選法適用時，
      本即寓有可據個別之特性而割裂分別適用新法或舊法之容
      許性，縱令須為利、弊之比較以定如何適用之法規亦無不
      同，至數項經修正之法律須整體比較以同其新、舊法之適
      用俾維持法律體系之完整性，核係各該法律在適用上因具
      「依附及相互關聯」之特性使然，非屬新、舊法應比較利
      、弊藉資保障行為人之既有法律地位兼謀其利益之立法意
      旨所必然。準此以解，就「罪、刑」有關之規定諸如共犯
      、未遂犯、連續犯、牽連犯、結合犯以及累犯加重、自首
      減輕暨其他法定加減原因（如身分加減）與加減例等一切
      情形，應綜其全部之結果而為比較後，予以整體適用，不
      能割裂而分別適用有利益之條文，固如前述，惟究其緣由
      ，實係著眼於因各該規定皆涉及犯罪之態樣、階段、罪數
      、法定刑得或應否加、減暨加減之幅度，並進而影響法定
      刑或處斷刑之範圍，換言之，各該「罪、刑」之規定須經
      綜合考量整體適用後，方能據以限定法定刑或處斷刑之範
      圍，嗣始得於該範圍內為一定刑之宣告，易詞以言，個別
      宣告刑雖屬單一之結論，然實係經綜合考量整體適用各相
      關「罪、刑」規定之所得，因之，宣告刑所據以決定之各
      相關「罪、刑」規定，顯具適用上之「依附及相互關聯」
      之特性，自須同其新、舊法之適用，第查，「易刑」或「
      定執行刑」係規範宣告刑得或應如何執行之法律，核屬為
      刑之宣告後始生應否適用問題之規定，非屬宣告刑所據以
      決定因而須先行確定如何適用新、舊之法規，依其性質，
      在未為刑之宣告前亦無可能確定應否適用而預先選定須適
      用新或舊法，復無此必要，不寧唯是，該規定所涵攝之「
      小前提」係「宣告刑」，猶與「罪、刑」規定涵攝之「小
      前提」為「歷史社會事實」迥異，職是，「易刑」及「定
      執行刑」之規定，不論涵攝之「小前提」、決定應否適用
      之階段及適用後所得之法律效果，與「罪、刑」之規定皆
      不相侔，與之顯不具適用上之「依附及相互關聯」之特性
      ，依前述，要毋須與「罪、刑」之規定同其新、舊法之適
      用，自得秉其本身之性質而各據應涵攝之「小前提」為新
      、舊、利、弊之比較後個別定其法律之適用，尤應敘明。
      茲首就與本案有關且於為刑之宣告前須先行及連帶確定應
      如何適用之法律修正情形列述如下：
  1、 與罪、刑有關且須依修正後刑法第2 條第1 項規定為利、
      弊之比較以定如何適用之法律變更部分：
 （1）修正前刑法第33條第5 款規定「罰金：（銀元）一元以上
      。」，復依罰金罰鍰提高標準條例第1 條前段規定提高為
      10倍，折算新台幣為30元；修正後刑法第33條第5 款規定
      「罰金：新臺幣一千元以上，以百元計算之。」，現行刑
      法中，有關於罰金刑最低度刑之規定既有修正，自屬法律
      變更。
 （2）另被告行為後，刑法第56條連續犯之規定業經刪除，被告
      之數犯罪行為，於新法施行後，應予分論併罰。此刪除雖
      非犯罪構成要件之變更，但顯已影響行為人刑罰之法律效
      果，自屬法律有變更。
 （3）就罰金刑之加減例，修正前刑法第68條規定「拘役或罰金
      加減者，僅加減其最高度」，修正後刑法第67條則規定「
      有期徒刑或罰金加減者，其最高度及最低度同加減之」，
      並刪除第68條有關罰金刑加減之規定，進言之，經修正後
      ，罰金之最低度刑亦在加減之列。
 （4）經綜合適用修正前、後之罪、刑相關規定予以比較，修正
      後之規定顯非較修正前之規定對被告有利，因之，依現行
      即修正後刑法第2 條第1 項前段規定，此部分自應整體適
      用修正前刑法之有關規定，合先敘明。
   2、毋須依修正後刑法第2 條第1 項規定為利、弊之比較以定
      如何適用之法律修正部分：
 （1）有關罰金刑之幣別及其提高標準之準據亦經修正，修正前
      刑法分則各條文所定之罰金刑，其幣別原為「銀元」，又
      倘非屬72年6 月26日至94年1 月7 日間新增或修正之條文
      ，所定罰金數額並依罰金罰鍰提高標準條例第1 條前段規
      定提高為10倍，而依95年6 月14日修正公布、同年7 月1
      日施行之中華民國刑法施行法第1 條之1 規定：「中華民
      國九十四年一月七日刑法修正施行後，刑法分則編所定罰
      金之貨幣單位為新臺幣。九十四年一月七日刑法修正時，
      刑法分則編未修正之條文定有罰金者，自九十四年一月七
      日刑法修正施行後，就其所定數額提高為三十倍。但七十
      二年六月二十六日至九十四年一月七日新增或修正之條文
      ，就其所定數額提高為三倍。」。因修正前、後有關罰金
      刑部分之處罰輕重相同，並未影響國家刑罰權之範圍，僅
      屬法律之修正而非屬法律有變更。
三、核被告甲○○所為，係犯刑法第339 條第1 項詐欺取財罪。
    公訴意旨認被告涉犯刑法第341 條第1 項意圖為自己不法之
    所有，趁他人心智缺陷辨識能力顯有不足，使之將本人之物
    交付之準詐欺罪，容有違誤，業如上述，惟起訴之社會基本
    事實相同，爰依法變更起訴法條而為審理。被告先後數次詐
    欺取財犯行，時間緊接，手段相同，所犯係構成要件相同之
    罪，顯係基於概括犯意為之，應依修正前刑法第56條規定論
    以連續詐欺取財罪一罪，並加重其刑。至原聲請簡易判決處
    刑書固未載明被告詐得證人乙○○申辦門號贈送之免費手機
    共5 支，惟此部分與前開經本院論罪科刑之部分既具連續犯
    裁判上一罪之關係，自為起訴效力所及，本院自應併予審究
    。爰審酌被告正值青壯，竟不思以正當管道獲取金錢，僅為
    滿足一己貪慾即詐取他人財物，所為非是，並其犯罪動機、
    目的、手段，犯後坦承犯行、態度尚可，並與被害人乙○○
    達成和解，有和解書1 份在卷可稽等一切情狀，量處如主文
    所示之刑。又被告行為後，關於易科罰金之折算標準，修正
    前刑法第41條第1 項前段規定：「犯最重本刑為5 年以下有
    期徒刑以下之刑之罪，而受6 個月以下有期徒刑或拘役之宣
    告，因身體、教育、職業、家庭之關係或其他正當事由，執
    行顯有困難者，得以1 元以上3 元以下折算1 日，易科罰金
    。」又被告行為時之易科罰金折算標準，修正前罰金罰鍰提
    高標準條例第2 條前段（現已刪除）規定，就其原定數額提
    高為100 倍折算1 日，則本件被告行為時之易科罰金折算標
    準，應以銀元300 元折算1 日，經折算為新臺幣後，應以新
    臺幣900 元折算為1 日；修正後刑法第41條第1 項前段則規
    定：「犯最重本刑為5 年以下有期徒刑以下之刑之罪，而受
    6 個月以下有期徒刑或拘役之宣告者，得以新臺幣1,000 元
    、2,000 元或3,000 元折算1 日，易科罰金。」比較修正前
    後之易科罰金折算標準，以修正施行前之規定對於被告較為
    有利，依修正後刑法第2 條第1 項前段之規定，應適用行為
    時即修正前刑法第41條第1 項前段、修正前罰金罰鍰提高標
    準條例第2 條之規定，諭知易科罰金之折算標準。末按，中
    華民國九十六年罪犯減刑條例業於96年7 月16日施行，查本
    件被告上開犯行係在96年4 月24日前所為，且核無同條例第
    3 條第1 項各款所定不得減刑之事由，爰依中華民國九十六
    年罪犯減刑條例第2 條第1 項第3 款，減其宣告刑2 分之1
    ，並就減得之刑依修正前刑法第41條第1 項前段及修正前罰
    金罰鍰提高標準條例第2 條之規定，諭知易科罰金之折算標
    準。末查，被告甲○○前未曾因故意犯罪受有期徒刑以上刑
    之宣告，此有臺灣高等法院被告前案紀錄表在卷可按，此次
    因一時失慮，致罹刑章，犯後坦承犯行，深具悔意，並與告
    訴人乙○○達成和解且給付10萬元現金以彌補告訴人損失，
    此有和解書1 份在卷可按，足認被告經此教訓，當知警惕而
    無再犯之虞，本院綜核各情，所宣告之刑，認以暫不執行為
    適當，併予宣告緩刑2 年，以啟自新。本件檢察官原聲請以
    簡易判決處刑，惟經本院認有刑事訴訟法第451 條之1 第4
    項但書第1 款所定之情形，依同法第452 條規定，自應改適
    用通常程序審判之，末此敘明。
據上論斷、應依刑事訴訟法第452 條、第229 條第1 項、第300
條，修正後刑法第2 條第1 項前段、第74條第1 項第1 款，刑法
第339 條第1 項，修正前刑法第56條、第41第1 項前段，修正前
罰金罰鍰提高標準條例第2 條，刑法施行法第1 條之1 第1 項、
第2 項前段，中華民國九十六年罪犯減刑條例第2 條第1 項第3
款、第7 條、第9 條逕以簡易判決處如主文所示之刑。
本案經檢察官黃珮如到庭執行職務。
中    華    民    國    97    年    12    月    31    日
                  刑事第十一庭審判長法  官  蔡榮澤
                                    法  官  汪曉君
                                    法  官  林蕙芳
以上正本證明與原本無異。
如不服本判決應於收受判決後10日內向本院提出上訴書狀，並應
敘述具體理由。其未敘述上訴理由者，應於上訴期間屆滿後20日
內向本院補提理由書 (均須按他造當事人之人數附繕本)「 切勿
逕送上級法院」。
                              書記官  郭玉芬
中    華    民    國    97    年    12    月    31    日
中華民國刑法第339條：
意圖為自己或第三人不法之所有，以詐術使人將本人或第三人之
物交付者，處5 年以下有期徒刑、拘役或科或併科1 千元以下罰
金。
以前項方法得財產上不法之利益或使第三人得之者，亦同。
前二項之未遂犯罰之。


司法院資訊處製作；財團法人民間司法改革基金會備份。
